【裁判字號】    99,上易,482
【裁判日期】    990506
【裁判案由】    竊盜等
【裁判全文】
臺灣高等法院刑事判決                99年度上易字第482號
上  訴  人  臺灣板橋地方法院檢察署檢察官  
被      告  甲○○
上列上訴人因被告竊盜案件，不服臺灣板橋地方法院98年度易字
第2415號，中華民國98年12月16日第一審判決（起訴案號：臺灣
板橋地方法院檢察署98年度偵字第17934號），提起上訴，本院
判決如下：
    主  文
原判決關於民國98年6月18日竊盜部分撤銷。
甲○○竊盜，累犯，處拘役拾伍日，如易科罰金，以新臺幣壹仟
元折算壹日。
    事  實
一、甲○○有竊盜、傷害、妨害兵役、恐嚇、贓物等前科，又於
    民國96年間，因詐欺案件，經臺灣板橋地方法院以96年度簡
    字第5267號判決判處有期徒刑4月，減為有期徒刑2月確定；
    又因違反兒童及少年性交易防制條例案件，經同法院以96年
    度簡字第6391號判決判處有期徒刑4月確定；嗣上開2罪經同
    法院以97年度聲字第516號裁定應執行為有期徒刑5月確定，
    甫於98年4月14日縮刑期滿執行完畢。詎甲○○仍不知悔改
    ，於98年6月18日凌晨1時許，在臺北縣永和巿民樂街59巷1
    之1號「南天南天宮」廟宇外之泡茶車上，竊取該廟所有供
    委員使用之已開封茶葉半包，得手後即置於其隨身攜帶之包
    包內。嗣於98年6月28日凌晨1時45分許，為警在臺北縣永和
    巿博愛街32巷15號前查獲，並扣得上開茶葉半包，始查悉上
    情。
二、案經臺北縣政府警察局永和分局移請臺灣板橋地方法院檢察
    署檢察官提起公訴。
    理  由
壹、證據能力部分：
一、按被告之自白，非出於強暴、脅迫、利誘、詐欺、疲勞訊問
    、違法羈押或其他不正之方法，且與事實相符者，得為證據
    ，刑事訴訟法第156條第1項定有明文。本件被告甲○○經本
    院合法傳喚並未到庭，然其於原審辯稱：在警察局時，是警
    員陳立昇用手臂拍打其肚子，而警員於私底下訊問，一直要
    其承認，其1天都沒有睡覺，才承認茶葉是在民樂街前面之
    廟宇偷的，在檢察官偵訊時，因為其沒有聽清楚，所以才會
    承認云云。惟查：
  (一)證人即臺北縣政府警察局永和分局中正橋派出所警員陳立昇
    於原審結證稱：當天其值巡邏勤務，在臺北縣永和巿博愛街
    與環河東路口發現被告，當時被告騎1輛腳踏車右轉進入博
    愛街，一直往後看其有沒有追過去，其就騎機車上前盤查，
    經被告同意，將被告身上物品拿出來，發現有1張不是簽被
    告姓名之信用卡，又發現1個女用皮夾，其依該皮夾內所留
    電話連絡，對方說該女用皮夾是放在機車上遭竊，其就將被
    告帶回派出所，茶葉部分，被告表示是在民樂街的1個廟裡
    ，看四下無人，茶葉放在1個泡茶的茶車上面，他就直接拿
    去，其同事有去那個廟裡詢問，廟裡的人表示，廟裡常常會
    有茶葉短少，認為是小事，所以沒有報案，其將被告帶回派
    出所後及在製作筆錄期間，並沒有人打被告肚子等語（見原
    審卷第42頁至第43頁），證人陳立昇業已證述並未對被告施
    以強暴、脅迫等不正方法。復參酌陳立昇係於值巡邏勤務時
    ，見被告行跡可疑，上前盤查，發現被告隨身攜帶之物品可
    能係贓物，始帶回派出所調查，並非事前即已掌握線報、企
    圖破獲盜贓刑案。而被告於警詢及偵查中所指臺北縣永和巿
    永樂街之南天南天宮，固曾發現茶葉遭竊一事，惟廟方並未
    報警，此亦據證人即該廟宇委員乙○○於警詢時證述明確（
    見偵查卷第27頁、該項證據之證據能力詳如後述），衡情，
    警員當無基於破案壓力而以不正方法迫使被告自白之動機。
    又被告於為警查獲當日移送臺灣板橋地方法院檢察署接受檢
    察官偵訊時，亦未提及曾在警察局遭警以強暴、脅迫等不正
    方法對待之事，反而向檢察官坦承其有在臺北縣永和巿之廟
    宇竊取半包茶葉等語（見偵查卷第70頁）。是被告辯稱：其
    於警詢時曾遭警員陳立昇用手臂拍打肚子，始承認竊取茶葉
    云云，自不足採信。
  (二)又被告於98年6月28日凌晨1時45分許，為警查獲並帶回臺北
    縣政府警察局永和分局中正橋派出所調查，其於同日上午2
    時接受警員詢問時，表示不願意接受夜間詢問，迄至同日上
    午10時30分許始開始接受警詢調查，此觀卷附警詢筆錄之記
    載即明（見偵查卷第12頁至第19頁），上開筆錄均經被告親
    自簽名捺印無訛，顯見被告於前述時間為警查獲後，既拒絕
    夜間詢問，迄至當天上午始接受詢問調查，並無其所指警員
    一直詢問其至早上之情事，是其辯稱：其係因1天都沒有睡
    覺，才承認竊取茶葉云云，亦難遽信為真。
  (三)再觀諸被告於98年6月28日晚間移送至臺灣板橋地方法院檢
    察署接受檢察官偵訊時，經檢察官質以：「在你隨身包包內
    查獲之物何來？」被告就茶葉部分仍主動供稱：「茶葉半包
    也是在永和的廟直接拿的」等語（見偵查卷第70頁），顯見
    檢察官亦未採任何誘導方式或以不明確之問題訊問被告，是
    被告辯稱：其沒有聽清楚，才會承認云云，要無可採。
  (四)此外，復無其他證據可資證明被告於警詢、檢察官訊問時受
    有任何強暴、脅迫、利誘、詐欺或其他不正之方法取供之情
    形，是認被告於警詢、檢察官訊問時之供述係出於其自由之
    意志。揆諸前開規定，被告於警詢、檢察官訊問時之供述，
    自得作為本案證據。
二、被告以外之人於審判外之陳述，雖不符合刑事訴訟法第159
    條之1至第159條之4之規定，但經當事人於審判程序同意作
    為證據，法院審酌該言詞陳述或書面陳述作成時之情況，認
    為適當者，亦得為證據；當事人、代理人或辯護人於法院調
    查證據時，知有第159條第1項不得為證據之情形，而未於言
    詞辯論終結前聲明異議者，視為有前項之同意；刑事訴訟法
    第159條之5第1項、第2項分別定有明文。被告經本院合法傳
    喚而未到庭，其於原審對於本判決下列所引用其他各項被告
    以外之人於審判外之陳述（含書面陳述），曾表示無意見（
    見原審卷第31頁反面、第41頁反面），且迄至本院言詞辯論
    終結前亦未再聲明異議，而檢察官於本院審理時，亦表示無
    意見而同意作為證據，本院審酌上開證據資料製作時之情況
    ，尚無違法不當及證明力明顯過低之瑕疵之情形，依前條規
    定，認例外均具有證據能力，且經本院於審判期日依法進行
    證據之調查、辯論，當事人於訴訟上程序權利，已受保障。
貳、認定事實所憑之證據及理由：
一、上揭犯罪事實，業據被告於警詢及檢察官偵查中自白不諱（
    分見偵查卷第17頁、第70頁），經核與證人即「南天南天宮
    」廟宇委員乙○○於警詢時證稱：其廟宇內常常茶葉就會短
    少，茶葉有時放在廟宇裡面，有時放在廟宇外面的泡茶車上
    等情節（見偵查卷第27頁）亦相符合，復有扣案茶葉半包照
    片及贓物認領保管單1紙（見偵查卷第44頁、第50頁），足
    認被告前開自白與事實相符，堪以採信。
二、至證人乙○○於警詢雖稱：因茶葉是大眾化產品，我並不能
    確定是我們廟宇所有，是警方帶竊嫌來之後，我們才知道有
    這一件事情發生等語（見偵查卷第27頁）。惟觀諸被告所竊
    得之茶葉半包，係屬大眾化之消費產品，一般人均可自交易
    市場購得，外觀又無經廟方特別標示，是證人乙○○表示其
    無法確定是否為廟方所有，自未悖於常情。因該廟宇確實常
    有茶葉短少之情形發生，亦為證人乙○○證述明確，而該茶
    葉倘非被告確有實行竊盜之親身經歷，被告豈能憑空杜撰出
    其係於何時間、前往何處廟宇外之泡茶車上所竊取，所述又
    恰與真實情形相吻合之犯罪情節？是證人乙○○上開證言，
    自尚無從據為對被告有利之認定。
三、核被告所為，係犯刑法第320條第1項之竊盜罪。被告有如事
    實欄所載之論罪科刑及執行情形，此有本院被告前案紀錄表
    在卷可參，其於有期徒刑執行完畢後，5年內故意再犯本件
    有期徒刑之罪，為累犯，應依刑法第47條第1項規定加重其
    刑。
參、撤銷改判及量刑之理由：
一、原審未詳為勾稽上情，就被告上揭犯行，遽為無罪之諭知，
    容有未洽。檢察官提起上訴，指摘原判決此部分不當，為有
    理由，自應由本院將原判決關於被告於98年6月18日竊盜部
    分撤銷改判。
二、爰審酌被告素行不佳，有本院被告前案紀錄表附卷可按，惟
    本案被告所竊取之茶葉半包價值不高，已由被害人領回，兼
    衡其智識程度、犯罪之動機、目的、手段及犯後態度等一切
    情狀，量處拘役15日，並諭知易科罰金之折算標準，以示懲
    儆。
肆、被告經合法傳喚，無正當理由不到庭，爰依法不待其陳述，
    逕行判決。
據上論斷，應依刑事訴訟法第369條第1項前段、第364條、第299
條第1項前段、第371條，刑法第320條第1項、第47條第1項、第4
1條第1項前段，刑法施行法第1條之1第1項、第2項前段，判決如
主文。
本案經檢察官楊秀琴到庭執行職務。
中    華    民    國    99    年    5    月     6    日
                 刑事第十三庭  審判長法  官  曾德水
                                     法  官  陳恆寬
                                     法  官  崔玲琦
以上正本證明與原本無異。
不得上訴。
                                     書記官  馬佳瑩
中    華    民    國    99    年    5     月    7     日
附錄本案論罪科刑法條全文：
中華民國刑法第320條
（普通竊盜罪、竊佔罪）
意圖為自己或第三人不法之所有，而竊取他人之動產者，為竊盜
罪，處5年以下有期徒刑、拘役或5百元以下罰金。
意圖為自己或第三人不法之利益，而竊佔他人之不動產者，依前
項之規定處斷。
前二項之未遂犯罰之。

司法院資訊處製作；財團法人民間司法改革基金會備份。
